【裁判字號】    92,上易,636
【裁判日期】    920829
【裁判案由】    傷害
【裁判全文】
臺灣高等法院高雄分院刑事判決                    九十二年度上易字第六三六號
    上  訴  人
    即  被  告  甲○○
                丙○○
    共      同
    選任辯護人  黃振銘
    上  訴  人
    即  被  告  乙○○
    選任辯護人  陳惠美
                郭憲彰
右上訴人因傷害案件，不服臺灣高雄地方法院九十一年度易字第四０號中華民國九十
二年三月六日第一審判決（起訴案號：臺灣高雄地方法院檢察署九十年度偵字第一五
四七七號），提起上訴，本院判決如左：
      主  文
上訴駁回。
    事實及理由
一、本案經本院審理結果，認第一審判決認事用法及量刑均無不當，應予維持，並引
    用第一審判決書記載之事實、證據及理由（如附件）。
二、上訴人即被告（下稱被告）甲○○、丙○○上訴意旨以：其二人並未毆打乙○○
    ，而係遭乙○○毆打等語。上訴人即被告（下稱被告）乙○○上訴意旨以：其係
    先遭甲○○、丙○○夥同港都車隊司機共十餘人共同毆打，始持球棒防身，但未
    持球棒擊打他人，亦未持球棒擊打丙○○右腿致骨折等語。
三、經查：
    (一)被告甲○○於警訊及原審審理中已供稱其見被告丙○○與被告乙○○發生拉扯
      、扭打，亦加入拉扯三至五分鐘等語（見警卷第一頁反面、原審卷第二二頁）
      。被告丙○○於警訊亦供稱有發生扭打等語（見原審卷第三二頁反面）。證人
      陳鍵興於原審證述有看到被告乙○○、丙○○、甲○○在爭執、拉扯等語（見
      原審卷第四七頁）。另證人劉茂昌於本院調查中證稱其當晚聽到有爭吵聲，即
      自住處下樓察看，看到被告乙○○被打得全身是血，現場處理員警並勸被告乙○○先就醫等語（見本院卷第一０四頁）。又經原審勘驗現場錄影帶結果，該
      錄影帶固未錄得被告三人爭執、扭打之情形，惟自錄影帶內容所顯示被告甲○○、丙○○先走向被告乙○○停車處，其後被告乙○○自其停車處持鋁棒衝出
      ，再被告乙○○之衣服前胸部分有撕破情形，此有原審勘驗筆錄足憑（見原審
      卷第一００～一０一頁）。而被告乙○○當日確受有臉部瘀傷二處（各二‧五
      ×二公分、四×二公分）、臉部擦傷二處（各○‧五×○‧五公分、七×○‧
      二公分）、右頭部血腫二處（各一‧五×一‧五公分）、右手擦傷一處（七×
      ○‧五公分）、右手瘀傷二處（各四×一‧五公分、五×一‧五公分）、左手
      瘀擦傷一處（三×○‧五公分）、流鼻血等傷害，亦有高雄市立大同醫院驗傷
      診斷書及病歷資歷影本附卷可稽（見警卷第四頁、偵查卷第二四～二七頁）。
      綜上各情以觀，被告乙○○曾遭被告甲○○、丙○○毆打成傷之事實，足堪認
      定。至證人林遠智、陳鍵興於本院固均未證稱見被告甲○○、丙○○毆打被告
      乙○○一節（見本院卷第五三～五五頁），但被告乙○○曾遭被告甲○○、丙○○毆打成傷之情，已如前述，證人林遠智、陳鍵興之證言即無從據為被告甲○○、丙○○有利之認定。被告甲○○、丙○○辯稱未毆打被告乙○○，乃卸
      責之詞，不足採信。
    (二)又依原審勘驗現場錄影帶內容所顯示被告乙○○持鋁棒朝坐在瑞源路上之被告
      丙○○腿部方向揮擊二次，被告丙○○因而無法站立，此有原審勘驗筆錄足憑
      （見原審卷第一００頁）。再證人陳鍵興、黃秀吟、謝錦秀亦於原審均證稱看
      到被告乙○○持鋁棒毆打被告丙○○之腿部等語（見原審卷第四七、九三、九
      四頁）。而被告丙○○當日確受有右脛、腓骨開放性骨折之傷害，且該傷係新
      傷，非陳舊性傷口，臨床下骨折處軟組織也有瘀傷，應為外力所致，有高雄醫
      學大學附設中和紀念醫院診斷證明書及九十二年一月三十日（九二）高醫附秘
      字第○二六五號函附被告丙○○急診創傷病歷、九十二年七月一日（92）高醫
      附秘字第一六二二號函在卷可憑（見警卷第三之一頁、原審卷第一四五～一四
      九頁、本院卷第八七頁）。被告乙○○所辯未持球棒擊打他人，亦未持球棒擊
      打丙○○右腿致骨折等語，亦無可取。至現場錄影帶經原審送請法務部調查局
      鑑定結果，認有二次掃描情形，研判為拷貝帶，並非原始母帶，因拷貝帶本身
      均有可能經剪接後再製成錄影帶，因此無法正確判斷該錄影帶內容有經剪接之
      情形一節，有法務部調查局九十一年七月十五日調科柒字第○九一○○四○七
      七五○號函在卷可稽（原審卷第五七頁），是現場錄影帶自無從證明曾經剪接
      。況現場錄影帶內容就「被告乙○○手持鋁棒擊打坐在瑞源路巷口（全家便利
      商店前）之丙○○，另外有三人站在丙○○四周圍，面對著乙○○，乙○○手
      持鋁棒對丙○○的腿部方向共有揮擊二次的情形，而丙○○欲站起來，嗣又倒
      地，嗣其他三人圍上來，乙○○就後退，丙○○則自行以坐姿靠雙手扶地的方
      式往全家便利商店方向後退，至其停車處有二人將其扶起越過瑞源路，至瑞源
      路上第二班排班計程車，開車離去」部分，並無畫面中斷而疑似剪接之情形，
      亦核與證人陳鍵興、黃秀吟、謝錦秀證述大致相符，錄影帶此部分內容自得作
      為被告乙○○傷害之佐證，且依原審勘驗現場錄影帶此部分之內容，足見被告
      乙○○持球棒擊打被告丙○○腿部之際，已無受現在不法之侵害情形，自無正
      當防衛可言。另被告乙○○辯護人聲請將被告丙○○之Ｘ光片送內政部警政署
      刑事警察局鑑定骨折是否外力敲擊所致，及向中央健保局高屏分局函查被告丙○○有無骨折舊傷，因此部分待證事實均已明確，故無再送鑑定及函查之必要
      。
    (三)至被告乙○○供稱先遭被告甲○○、丙○○夥同港都車隊司機共十餘人共同毆
      打，始持球棒防身一節，固經證人黃俊雄證稱其聽到打架聲，出去看到一群人
      在全家便利商店前之瑞源路上打架，但不知何人打架等語（見原審卷第四六頁
      ），而證人劉茂昌於本院調查中亦證稱其當晚聽到有爭吵聲，即先自五樓住處
      向下看，見有七、八人一起圍毆，但不知何人，其後自住處下樓察看，看到乙○○全身是血，警察亦已經來了等語（見本院卷第一０四頁），然證人黃俊雄
      、劉茂昌既未親見被告乙○○遭多人共同毆打之情，況依證人黃俊雄、劉茂昌
      證述上開情節，應係被告乙○○持球棒追打丙○○至瑞源路上之後段情節，而
      非在被告乙○○車邊發生情節，顯與被告乙○○所辯係先遭甲○○、丙○○夥
      同港都車隊司機共十餘人共同毆打，始持球棒防身之情，不相符合。再被告乙○○受傷係因與被告甲○○、丙○○互毆所致，已如前述，另證人謝錦秀於原
      審證稱其當時剛好到現場，見被告乙○○持球棒打被告丙○○，大約有五、六
      人在現場勸架等語（見原審卷第九四頁）。是證人劉茂昌自住處五樓所見七、
      八人究係圍毆或攔阻勸架，亦可能因視線方向、距離，而發生誤判。因而無從
      據證人劉茂昌之證言遽認被告乙○○有遭被告甲○○、丙○○夥同港都車隊司
      機共十餘人共同毆打成傷。又此部分事證已甚明確，被告乙○○請求傳訊證人
      薛隋牽，核無必要。此外復查無其他證據可佐，被告乙○○此部分所述，即難
      採取。
四、原審判決以被告三人犯行明確，因而適用刑法第二百七十七條第一項、第五十五
    條、第四十七條、第四十一條第一項、罰金罰鍰提高標準條例第一條前段、第二
    條規定，並審酌被告三人因排班糾紛而互毆，但被告乙○○更持鋁棒毆打被告丙○○致其右脛、腓骨開放性骨折，情節較重，且被告三人犯後均未坦承犯行，均
    無悔意，亦未達成和解，犯後態度不佳等一切情狀，分別量處被告甲○○有期徒
    刑五月、被告丙○○有期徒刑二月，被告乙○○有期徒刑八月，及諭知被告甲○○、丙○○易科罰金之折算標準，另說明被告乙○○所有供犯罪所用之鋁棒，既
    未扣案，為免將來執行之困擾，不諭知沒收。原審判決認事用法核無違誤，量刑
    亦屬相當。被告三人上訴意旨均辯稱未犯罪，指摘原判決不當，為無理由，應予
    駁回。
據上論斷，應依刑事訴訟法第三百六十八條、第三百七十三條，判決如主文。
本案經檢察官邱榮藏到庭執行職務。
中      華      民      國    九十二    年      八      月    二十九    日
                              臺灣高等法院高雄分院刑事第一庭
                                  審判長法官  曾永宗
                                        法官  邱永貴
                                        法官  郭玫利
右正本證明與原本無異。
不得上訴。
                                  法院書記官  鄭靜芳
中    華    民    國      九十二      年      九      月    一    日
附錄本判決論罪科刑法條
刑法第二百七十七條第一項：
傷害人之身體或健康者，處三年以下有期徒刑、拘役或一千元以下罰金。


司法院資訊處製作；財團法人民間司法改革基金會備份。
